ACORDAO-COMPLETO-2415779

ACÓRDÃO 2404/2020 ATA 34/2020 - PLENÁRIO

VISTOS, relatados e discutidos estes autos de embargos de declaração opostos por Portofer Transporte Ferroviário Ltda. e Rumo Malha Norte S.A. contra o Acórdão 1480/2020-TCU-Plenário;
ACORDAM os Ministros do Tribunal de Contas da União, reunidos em sessão de Plenário, ante as razões expostas pelo Relator, em:
9.1. conhecer dos embargos de declaração para, no mérito, acolhê-los;
9.2. tornar insubsistente o Acórdão 1480/2020-TCU-Plenário.

Embargos de declaração opostos contra decisão que expediu determinação ao apreciar representação acerca de irregularidades em contrato que tem por objeto o arrendamento de instalação e equipamentos ferroviários na área do porto organizado de Santos, com a realização de investimentos, para a movimentação de mercadorias de importação e exportação pelo porto.

Autoridade Portuária de Santos S.A.

3. Interessados/Responsáveis/Recorrentes:
3.1. Interessados: Agência Nacional de Transportes Aquaviários (04.903.587/0001-08); All - América Latina Logística Malha Norte (24.962.466/0001-36)
3.2. Responsável: Portofer Transporte Ferroviário Ltda. (03.835.338/0001-51)
3.3. Recorrentes: Portofer Transporte Ferroviário Ltda. (03.835.338/0001-51); All - América Latina Logística Malha Norte (24.962.466/0001-36).

13.1. Ministros presentes: José Mucio Monteiro (Presidente), Walton Alencar Rodrigues (Relator), Benjamin Zymler, Aroldo Cedraz, Raimundo Carreiro, Ana Arraes, Bruno Dantas e Vital do Rêgo.
13.2. Ministros-Substitutos presentes: Augusto Sherman Cavalcanti, Marcos Bemquerer Costa, André Luís de Carvalho e Weder de Oliveira.

ACORDAO-COMPLETO-2547431

Acórdão 1911/2022 - Plenário

ACORDAO-COMPLETO-2539436

Acórdão 1566/2022 - Plenário

ACORDAO-COMPLETO-2487948

Acórdão 1617/2021 - Plenário

ACORDAO-COMPLETO-2460232

Acórdão 893/2021 - Plenário

WALTON ALENCAR RODRIGUES

Ministro Walton Alencar Rodrigues.

Trata-se de embargos de declaração opostos por Portofer Transporte Ferroviário Ltda. (peça 117) e Rumo Malha Norte S.A. (peça 133) contra o Acórdão 1480/2020-TCU-Plenário, que deliberou sobre irregularidades ocorridas no Contrato de Arrendamento DP/25.200, celebrado entre a Companhia Docas do Estado de São Paulo e as concessionárias de ferrovias Ferronorte S.A. e Bandeirantes S.A.
Preliminarmente, as duas recorrentes alegam a nulidade do acórdão atacado em razão de os patronos da Rumo Malha Norte S.A. e da Portofer Transporte Ferroviário Ltda. não terem sido intimados e os seus nomes não terem sido publicados na pauta da sessão de julgamento ocorrida em 10/6/2020, conforme documentação comprobatória acostada nos autos (peças 79 e 91, p.37) .
É o relatório.

8.1. Eliane Cristina Carvalho (OAB/SP 163.004), Gláucia Mara Coelho (OAB/SP 173.018), Aleksanders Mirra Novickis (232.482/OAB-SP) e outros, representando Portofer Transporte Ferroviário Ltda. e All - América Latina Logística Malha Norte;  
8.2. Gabriel Nogueira Eufrásio (6745/OAB-CE) e outros, representando Autoridade Portuária de Santos S.A.

Não atuou.

REPRESENTAÇÃO. AUTORIDADE PORTUÁRIA DE SANTOS S.A. IRREGULARIDADES EM CONTRATO DE ARRENDAMENTO. DETERMINAÇÃO. EMBARGOS DE DECLARAÇÃO. PRELIMINAR DE NULIDADE. CONHECIMENTO. ACOLHIMENTO.

REPRESENTAÇÃO (REPR)

Secretaria de Fiscalização de Infraestrutura Portuária e Ferroviária (SeinfraPor).

Trata-se de embargos de declaração opostos por Portofer Transporte Ferroviário Ltda. (peça 117) e Rumo Malha Norte S.A. (peça 133) contra o Acórdão 1480/2020-TCU-Plenário, que deliberou sobre irregularidades ocorridas no Contrato de Arrendamento DP/25.200, celebrado entre a Companhia Docas do Estado de São Paulo e as concessionárias de ferrovias Ferronorte S.A. e Bandeirantes S.A.
Conforme apresentado no relatório, as duas recorrentes alegaram nulidade do acórdão embargado em razão de os patronos da Rumo Malha Norte S.A. e da Portofer Transporte Ferroviário Ltda. não terem sido intimados nem seus nomes terem sido publicados na pauta da sessão de julgamento ocorrida em 10/6/2020, conforme documentação comprobatória acostada aos autos.
Conheço dos embargos opostos pelas recorrentes por estarem satisfeitos os requisitos de admissibilidade prescritos no art. 287 do RITCU.
Relativamente à preliminar de nulidade levantada, assiste razão aos recorrentes.
A Portofer Transporte Ferroviário Ltda. requereu que as notificações a ela endereçadas fossem realizadas exclusivamente em nome das advogadas Eliane Cristina de Carvalho (OAB/SP 163.004) e Gláucia Mara Coelho (OAB/SP 173.018) , sob pena de nulidade (peça 91, p. 37) .
Entretanto, os nomes das advogadas não constaram da publicação da pauta de Plenário do dia 10/06/2020 nem as notificações sobre a deliberação decorrente foram a elas endereçadas.
Nesses termos, o art. 272, § 5º, do CPC:
"Art. 272. Quando não realizadas por meio eletrônico, consideram-se feitas as intimações pela publicação dos atos no órgão oficial.
 (...) 
§ 5º Constando dos autos pedido expresso para que as comunicações dos atos processuais sejam feitas em nome dos advogados indicados, o seu desatendimento implicará nulidade."
A advogada originalmente nomeada pela Rumo Malha Norte S.A. substabeleceu, sem reserva, os poderes recebidos da sua constituinte às Eliane Cristina de Carvalho e Gláucia Mara Coelho em 30/8/2017 (peça 79, p. 1) .
Nestes termos, advogada intimada da sessão em que proferida o acórdão embargado já não representava a Rumo Malha Norte S.A.
Nesses termos, acolho a preliminar de nulidade do Acórdão 1480/2020-TCU-Plenário. 
Reconhecida a nulidade do acórdão embargado, deixo de examinar as omissões e contradições alegadas pelos embargantes por perda de objeto.
Feitas essas considerações, voto por que o Tribunal de Contas da União aprove o acórdão que ora submeto à apreciação deste colegiado.    
TCU, Sala das Sessões Ministro Luciano Brandão Alves de Souza, em 9 de setembro de 2020.
WALTON ALENCAR RODRIGUES
Relator